【裁判字號】    92,上易,69
【裁判日期】    920528
【裁判案由】    侵占
【裁判全文】
臺灣高等法院臺南分院刑事判決              九十二年度上易字第六九號      Ａ
      上  訴  人  臺灣嘉義地方法院檢察署檢察官
      被      告  己  ○  ○
      選任辯護人  黃  俊  仁
      被      告  丁  ○  ○
      選任辯護人  汪  玉  蓮  律師
右上訴人因被告侵占案件，不服臺灣嘉義地方法院九十年度易字第八八六號中華民國
九十一年十二月十三日第一審判決（起訴案號：臺灣嘉義地方法院檢察署九十年度偵
字第九五四號），提起上訴，本院判決如左：
      主      文
原判決關於丁○○部分撤銷。
丁○○共同意圖為自己不法之所有，而侵佔對於業務上所持有之物，處有期徒刑捌月
。
其他上訴駁回。
      事      實
一、丁○○為臺灣塑膠股份有限公司（下稱台塑公司）倉儲主辦，為從事業務之人，
    甲○○（業經另案判刑確定）則擔任設於嘉義縣新港鄉中洋工業區之台朔重工股
    份有限公司（下稱台朔重工）自動化處新港施工廠之監工，負責公司原料進料、
    出料、有關成品放行、監督之業務。渠等為侵佔盜賣公司材料不法得利，竟與乙○○（業經另案判刑確定）共同基於意圖為自己不法所有之犯意聯絡，於民國（
    下同）八十七年五月二十九日，先由乙○○取得由甲○○簽名之車輛／人員進出
    廠憑單及成品交運單，資以供乙○○僱請不知情之峻瑋貨運行貨車司機持上開進
    出廠憑單，通過台塑公司、台朔重工新港廠大門警衛（二公司之聯合大門警衛）
    之檢查並進入前開新港廠內，先由丁○○業務上持有如附表編號六所示總計重一
    萬五千九百八十公斤之鐵板五塊（下稱系爭鐵板），變易持有為所有之意思，以
    每公斤新台幣（下同）二‧五元之代價售予乙○○，將該五塊鐵板運出廠外，由
    乙○○轉賣予不知名之他人，得款由甲○○、丁○○朋分，嗣經循線查獲上情。
二、案經台塑公司訴請臺灣嘉義地方法院檢察署檢察官偵查起訴。
      理      由
壹、撤銷改判部分（被告丁○○被訴業務侵占部分）：
一、訊據被告丁○○固坦認曾擔任告訴人台塑公司之倉儲主辦，然堅決否認有何業務
    侵占犯行，辯稱：自白書是因為公司調查本案才寫的，鐵板是借給公司的協力廠
    商乙○○供堆高機於雨天墊地之用，不是賣給他；鋼鐵數量表是收貨與發貨時寫
    的，不可能交給乙○○或甲○○；與甲○○之對話錄音帶內容不清，譯文斷章取
    義，不得逕採為不利之證據；無成品交運單證明伊將公司之鐵板運出去云云。惟
    查：
（一）右揭事實業據告訴人於偵審中屢次指訴綦詳，並有他案被告甲○○所簽名供乙○○僱請峻瑋貨運行載走系爭鐵板之車輛／人員進出場憑單附於原審卷內可稽
      （見原審卷第一五二頁），且被告丁○○於案發後，曾向告訴人提出自白書，
      載明：「乙○○先生、我約好載運鐵板事宜，隔日派車及堆高機依約前來載運
      ‧‧‧我與乙○○約好鐵板每公斤二‧五元‧‧‧」等語，有上開自白書乙份
      附卷可參，並為被告丁○○自承為其所書寫，足見被告丁○○與同案被告乙○○先行以鐵板每公斤二‧五元之價格議價後，嗣約定備妥堆高機載運鐵板。雖
      被告丁○○於原審辯稱系爭鐵板係供乙○○承辦工程，使用堆高機於雨天墊地
      之用云云，然審閱上開自白書之文字，雙方約定載運之標的物為鐵板至為明確
      ，且全篇未曾出現有借用之字眼，又如為借用鐵板又何須約定價金，是被告丁○○上開所辯顯有矛盾，尚難採信。
（二）又甲○○提出伊與被告丁○○對話之錄音帶，被告丁○○表示：「你（甲○○
      ）今日給我好好配合一下，給我cover（掩護），你要知道，你已經無法脫（
      罪）了，沒差那一些，‧‧‧你要知道，我拿五塊鐵板如果講較對不起你，你
      不要講我害你，‧‧‧我的除了那五塊，其他‧‧‧」等語，有錄音帶譯文附
      於原審卷內可稽（見原審卷第二三一頁至二三五頁），被告丁○○亦不爭執該
      錄音帶譯文之真正，並經甲○○到庭證稱無訛（見本院九十二年二月二十日訊
      問筆錄），顯見被告丁○○確曾侵佔五塊鐵板出售，事發後乃要求甲○○攬下
      所有責任。雖被告丁○○辯稱上開錄音帶雜音太大，僅有部分對話與譯文之部
      分文字相符，不能確認對話之內容云云，然被告丁○○既然不否認錄音帶譯文
      之真正，復經甲○○確認無誤，上開錄音帶譯文自可採信為真實。
（三）再乙○○於本院調查時到庭證稱：曾向被告丁○○買過四、五塊鐵板，並以一
      公斤二‧五元計價，伊有給錢，在台塑公司的廁所邊給的等語（見本院九十二
      年三月二十八日訊問筆錄），並提出被告丁○○書寫之鋼板數量表為證，雖被
      告丁○○否認並辯稱：告訴人指訴遺失鐵板計有一萬五千九百八十公斤，數量
      與上開鋼板數量表所載一萬七千零四十八公斤不符，且上開鋼板數量表為被告
      乙○○自伊桌上順手帶走的便條紙，並非雙方約定買賣之數量，且告訴人並無
      法提出成品交運單證明台塑公司之物品確遭侵占云云。惟查，被告丁○○於本
      院調查時並不否認借給乙○○五塊鐵板，之後遺失（見本院九十二年一月三十
      日訊問筆錄），核與告訴人指訴總計一萬五千九百八十公斤之系爭鐵板五塊確
      實為台塑公司所遺失等情相符，而被告丁○○亦自承伊拿了公司五塊鐵板，並
      曾與乙○○約定以每公斤二‧五元議價，足證被告丁○○確有出售鋼板與乙○○。且被告丁○○與乙○○私下買賣鐵板，數量本難精確計量，此可從乙○○
      於另案亦供稱：「‧‧‧像五月二十九日（鐵板的重量）不是很確定，而且過
      磅的與電腦的數量有不一樣」等語（見本院八十八年上易字第一Ｏ二Ｏ號卷第
      十八頁），因此可證；縱上開鋼板數量表所載鋼板與被告丁○○出售與被告乙○○之鐵板並非同一，亦無礙於被告丁○○曾出售其所持有之台塑公司五塊鋼
      板與被告乙○○事實之認定。
（四）綜上，足認被告丁○○將其業務上所保管持有之系爭鐵板售予乙○○，再由甲○○利用職務之便，以「台朔重工自動化處」名義虛開單據，俾供乙○○盜運
      上開材料出場牟利，是被告丁○○變異持有之意思而改為不法所有意思之行為
      甚明；被告丁○○所辯各節，均係卸責之詞，均不足採。是本件事證明確，被
      告丁○○之犯行，應堪認定，自應依法論科。
二、查被告丁○○為台塑公司倉儲主辦，負責保管該公司之資材物料，為從事業務之
    人，竟變異持有之意思而改為不法意圖所有意思，將其保管持有之系爭鐵板售予
    乙○○，核其所為係犯刑法第三百三十六條第二項之業務侵占罪。被告丁○○與
    甲○○、乙○○相互間，各有犯意之聯絡及行為之分擔，為共同正犯。原審未詳
    細調查並詳為勾稽全案證據，而諭知被告丁○○無罪自有未洽，檢察官上訴指摘
    原判決不當，為有理由，自應由本院將原判決關於被告丁○○部分撤銷改判。爰
    審酌被告丁○○任職於台塑公司竟與外人勾串侵占盜賣公司財物，事後亦無悔意
    ，飾詞辯解，並參酌其素行、犯罪之動機、犯罪之手段、犯罪所生危害等一切情
    狀，量處如主文第二項所示之刑，以資懲儆。
貳、上訴駁回部分（被告己○○被訴業務侵占部分）：
一、公訴意旨另以：己○○為丙○○○股份有限公司（下稱南亞公司）倉儲主辦，為
    從事業務之人，竟與甲○○、乙○○共同基於意圖為自己不法所有之概括犯意聯
    絡，盜賣公司材料不法得利，由甲○○出面與乙○○談妥以每公斤三元之價格後
    ，於附表編號一至五、七至十二所示之時間，先由甲○○交付其簽名之車輛／人
    員進出廠憑單及成品交運單，資以供乙○○作通過台朔重工、南亞公司、台塑公
    司新港廠大門警衛（三公司聯合警衛）之檢查，並得以載運物品出廠後，即由乙○○聯絡僱用不知情之貨運行負責人及大貨車司機，於上開時間，持前開進出廠
    憑單進入三公司新港廠內，共同將己○○業務上持有如附表編號一至五、七至十
    二所示物品，變易持有之意思，予以侵占入己。而甲○○、乙○○將該物搬運至
    大貨車之後，乙○○再持甲○○所簽名、交付之車輛人員進出廠憑單及成品交運
    單，於通過大門警衛檢查後，由乙○○轉賣予揚山企業等公司，牟取暴利，而乙○○則交付支票二紙作為代價，因認己○○亦涉有刑法第三百三十六條第二項之
    共同業務侵占罪嫌云云。
二、按犯罪事實應依證據認定之，無證據不得推定其犯罪事實；又不能證明被告犯罪
    者，應諭知無罪之判決，刑事訴訟法第一百五十四條、第三百零一條第一項分別
    定有明文。所謂犯罪事實之證據，係指足以認定被告確有犯罪行為之積極證據而
    言，該項證據且須適合被告犯罪事實之認定，始得採為斷罪資料（最高法院二十
    九年上字第三一０五號、五十三年台上字第二七五０判例參照）。又告訴人之指
    訴，須無瑕疵可指，且就其他方面調查，又與事實相符，始足採為認定犯罪事實
    之憑證。苟積極證據不足證明犯罪事實，被告之抗辯或反證縱屬虛偽，仍應為被
    告有利之認定（最高法院七十年台上字第三八一號、三十年上字第四八二、八一
    六號判例參照）。
三、公訴人認被告己○○涉犯上開犯行，無非以告訴人南亞公司之指訴、車輛人員進
    出廠憑單、成品交運單，為其所憑論據。惟訊據被告己○○固坦承擔任告訴人南
    亞公司之倉儲主辦，然堅決否認有何業務侵占犯行，並辯稱：南亞公司遺失之物
    品已由需用單位領出，伊無保管之責，縱遭人竊取，亦與其無關，並未侵占公司
    物品出售等語。經查：
（一）廠商進出台塑、南亞、台朔公司中洋工業區新港廠，須有車輛人員進出廠憑單
      ，出廠區時，另須有成品交運單，此據告訴代理人戊○○供述在卷（原審卷第
      六三頁）。然告訴人提出之車輛人員進出廠憑單、成品交運單均係以台朔公司
      名義出具，車輛人員進出廠憑單主管欄及成品交運單發貨人欄則分別記載「甲○○」字樣，告訴代理人亦自承被告並未填寫成品交運單（原審卷第六四至六
      五頁），是上開物品尚難認係被告核准出廠或發貨，被告又堅決否認將該等貨
      品運出廠區，尚難憑前開車輛人員進出廠憑單、成品交運單遽認被告與甲○○
      有共同盜賣公司材料之行為。
（二）附表所列告訴人台塑公司、南亞公司之資材均存放於室外，並非倉庫內，且該
      等物品均屬「無帳有物」之資材，換言之，有些是已領出未用完之餘料，有些
      則已領出，但因計畫終止而未施工之材料，而告訴人台塑公司的餘料部分，有
      不同工程就有不同的人員保管，已據告訴代理人戊○○陳述明確（見原審卷第
      六四、一００至一０一頁，前開第九五四號偵查卷第二二七頁反面）。是上開
      物品既已由公司其他經辦單位領取，是否得謂仍係被告等業務上所持有之物，
      已值斟酌。且告訴代理人亦謂如果沒有成品交運單，即使竊取資材，仍無法運
      出去等語（見原審卷第一０一頁），則其既無法提出附表所示之成品交運單，
      自無從證明被告確曾簽發成品交運單，將上開物品運出工業區，自難僅憑被告
      之業務身分及告訴人之指訴，即論以被告業務侵占犯行。
（三）乙○○與甲○○共同侵占者，多數雖為告訴人南亞公司之物品，然既由經辦單
      位領出，且前開車輛人員進出廠憑單、成品交運單俱非被告己○○簽發，已如
      前述，又乙○○與甲○○均否認被告己○○共謀侵占（嘉義縣警察局民雄分局
      嘉民警刑字第一六三五二號卷第二頁反面、原審卷第一四一頁），且乙○○、
      甲○○分別於本院調查時供稱：不認識被告己○○，也沒有向被告己○○買過
      等情（見本院九十二年二月二十日、同年三月二十八日訊問筆錄），則公訴人
      以被告己○○未向告訴人南亞公司報案即認其涉嫌侵占，容屬臆測，尚無法據
      此推論被告己○○犯罪。至甲○○於偵查中雖供稱曾聽乙○○之妻舅賴永欽說
      被告己○○要賣東西給乙○○，實際情形伊不清楚云云（前開第六三五號偵查
      卷第一一五頁反面、第一一六頁正面），然此乃傳聞之詞，自不得作為不利被
      告之證據；況乙○○簽發用以給付對價之支票二紙（臺灣嘉義地方法院檢察署
      八十七年度偵字第五一五０號偵查卷第十九至二十頁），係交付甲○○，並非
      交付被告己○○，無從證明被告因侵占告訴人財物而獲得不法對價。
四、綜上所述，卷附車輛人員進出廠憑單、成品交運單均非被告己○○簽發，而告訴
    人指訴被侵占之物品均已由經辦單位領出，置放於室外，不能排除被竊取之可能
    性，復無被告已取得不法對價之證據，實難僅憑告訴人之指訴，認為被告己○○
    有業務侵占之犯行。公訴人所舉之證據既不足以證明被告犯罪，此外本院復查無
    其他證據證明被告確有公訴人所指之犯行，因此原審以不能證明被告犯罪而諭知
    無罪之判決，本院經核此部分認事用法，並無不合。檢察官上訴意旨，仍執前詞
    ，指摘原判決該部分不當，為無理由，應予駁回。
據上論斷，應依刑事訴訟法第三百六十八條、第三百六十九條第一項前段、第三百六
十四條、第二百九十九條第一項前段、刑法第二十八條、第三百三十六條第二項，罰
金罰鍰提高標準條例第一條前段，判決如主文。
本案經檢察官林炎昇到庭執行職務。
中    華    民    國      九十二      年      五      月      二十八    日
                                  臺灣高等法院臺南分院刑事第三庭
                                      審判長法官  黃    崑    宗
                                            法官  莊    俊    華
                                            法官  林    勝    木
右正本證明與原本無異。
不得上訴。
                                      法院書記官  吳    秋    賢
中    華    民    國      九十二      年      五      月     二十九     日
附錄法條：
刑法第三百三十六條第二項：
對於業務上所持有之物，犯前第一項之罪者，處六月以上五年以下有期徒刑，得併科
三千元以下罰金。
附表：本件被告共同侵占之物品明細
┌──┬────┬───┬─────┬────┬───┬────────┐
│編號│犯罪時間│物  品│重      量│憑    據│填單人│  備        註  │
├──┼────┼───┼─────┼────┼───┼────────┤
│ １ │ 5. │油  漆│15360公斤 │車輛人員│甲○○│臺灣嘉義地方法院│
│    │        │      │          │進出廠憑│蔡樹林│卷          台塑│
│    │        │      │          │單      │      │４７頁      重工│
├──┼────┼───┼─────┼────┼───┼────────┤
│    │        │螺  栓│          │        │      │            南亞│
│ ２ │ 5. │工字鐵│18610公斤 │同    右│甲○○│臺灣高等法院臺南│
│    │        │      │          │        │陳依輝│分院卷      南亞│
│    │        │      │          │        │      │一０三頁        │
├──┼────┼───┼─────┼────┼───┼────────┤
│ ３ │ 5. │鐵  板│ 3470公斤 │同    右│甲○○│臺灣嘉義地方法院│
│    │        │      │          │        │韋朝安│卷          南亞│
│    │        │      │          │        │      │５１頁          │
└──┴────┴───┴─────┴────┴───┴────────┘
┌──┬────┬───┬─────┬────┬───┬────────┐
│ ４ │ 5. │Ｈ型鋼│17200公斤 │同    右│甲○○│臺灣嘉義地方法院│
│    │        │      │          │        │葉大銓│卷          南亞│
│    │        │      │          │        │      │４９頁          │
├──┼────┼───┼─────┼────┼───┼────────┤
│ ５ │ 5. │Ｈ型鋼│38120公斤 │同    右│甲○○│臺灣嘉義地方法院│
│    │        │      │          │  │      │卷          南亞│
│    │        ├───┼─────┼────┼───┼────────┤
│    │        │Ｈ型鋼│32890公斤 │同    右│甲○○│臺灣嘉義地方法院│
│    │        │      │          │        │      │卷          南亞│
├──┼────┼───┼─────┼────┼───┼────────┤
│ ６ │ 5. │鐵  板│15980公斤 │同    右│甲○○│臺灣嘉義地方法院│
│    │        │      │          │        │乙○○│卷          台塑│
│    │        │      │          │        │      │５７頁          │
├──┼────┼───┼─────┼────┼───┼────────┤
│ ７ │ 6.２ │工字鐵│24630公斤 │同    右│同  右│臺灣嘉義地方法院│
│    │        │      │          │        │      │卷          南亞│
│    │        │      │          │        │      │                │
└──┴────┴───┴─────┴────┴───┴────────┘
┌──┬────┬───┬─────┬────┬───┬────────┐
│  │        │倉  儲│33570公斤 │同    右│同  右│臺灣高等法院臺南│
│    │        │設  備│          │        │      │分院卷          │
│    │        │      │          │        │      │一０四頁    南亞│
├──┼────┼───┼─────┼────┼───┼────────┤
│ ８ │        │圓  鐵│34950公斤 │同    右│同  右│臺灣高等法院臺南│
│    │        │扁  鐵│          │        │      │分院卷      台塑│
│    │        │      │          │        │      │一０五頁    重工│
├──┼────┼───┼─────┼────┼───┼────────┤
│ ９ │ 6.１０ │Ｈ型鋼│38460公斤 │同    右│甲○○│臺灣高等法院臺南│
│    │        │      │          │        │韋朝安│分院卷          │
│    │        │      │          │        │      │一０六頁    南亞│
├──┼────┼───┼─────┼────┼───┼────────┤
│ １０ │ 6. │工字鐵│35540公斤 │同    右│甲○○│臺灣嘉義地方法院│
│    │        │      │          │      │乙○○│卷          南亞│
│    │        │      │          │        │      │６０頁          │
└──┴────┴───┴─────┴────┴───┴────────┘
┌──┬────┬───┬─────┬────┬───┬────────┐
│    │        │Ｈ型鋼│27290公斤 │同    右│甲○○│臺灣嘉義地方法院│
│    │        │      │          │        │乙○○│卷          南亞│
│    │        │      │          │        │      │一０七頁        │
├──┼────┼───┼─────┼────┼───┼────────┤
│  │ 6. │Ｈ型鋼│18670公斤 │同    右│同  右│臺灣高等法院臺南│
│    │        │      │          │        │      │分院卷      南亞│
│    │        │      │          │        │      │一０八頁        │
├──┼────┼───┼─────┼────┼───┼────────┤
│  │ 7.２ │鋼  板│28880公斤 │同    右│同  右│未  遂  台塑重工│
└──┴────┴───┴─────┴────┴───┴────────┘
（本表以告訴人指訴之編號製作，告訴人所指訴之編號一、九並無任何證據，惟為利
於對照，除編號一、九不列入外，其餘仍以原編號編列）


司法院資訊處製作；財團法人民間司法改革基金會備份。
